臺灣臺中地方法院民事判決　九十年度重訴字第三四二號
　　原　　　告　　甲○○
　　被　　　告　　乙○○
右當事人間請求損害賠償事件，本院判決如左：
    主      文
被告應給付原告新台幣壹佰萬元，及自民國九十年四月七日起，至清償日止，按週年
利率百分之五計算之利息。
原告其餘之訴駁回。
訴訟費用由被告負擔十分之一；餘由原告負擔。
本判決原告勝訴部分於原告以新台幣參拾參萬肆仟元為被告供擔保後，得假執行。但
被告如於假執行程序實施前，以新台幣壹佰萬元為原告預供擔保，得免為假執行。
原告其餘假執行之聲請駁回。
    事      實
甲、原告方面：
一、聲明：被告應給付原告新台幣（下同）一千零五十萬元，及自起訴狀繕本送達翌
    日起至清償日止，按年息百分之五計算之利息；願供擔保，請准宣告假執行。
二、陳述：
  (一)兩造原係夫妻，被告於民國八十七年間對原告提起離婚暨分配財產訴訟，並提出
    傷害告訴，被告之主張並非事實，惟法院一審仍判准兩造離婚，傷害部分亦遭檢
    察官起訴及法院判決有罪。被告竟大量影印訴訟文書（含離婚、傷害、妨害家庭
    、通姦等案件之民、刑事起訴書、判決書、筆錄、保全證據裁定等），並寄發陳
    情函，或誘導兒子陳述抹黑原告後製作錄音帶譯文。緣原告係醫事檢驗師，開設
    國泰醫事檢驗所，曾獲選中山醫學院醫技系傑出校友，擔任校友會會長及顧問，
    且曾任億喬建設股份有限公司負責人、臺中市西區獅子會秘書及雅歌聯誼會會長
    等職務，有一定之社會地位，被告散布上開文書散布於眾，致原告受親友當面詢
    問，或在後指指點點，顏面盡失。且原告投資房地產之往來銀行亦因而緊催還款
    ，嚴重侵害原告之名譽。
  (二)被告寄發之對象廣及原告所參加之社團成員及親友，舉凡台中市醫事檢驗師工會
    開業會員、臺中市西區獅子會會員、建築界同業、中山醫學院校友會會員、雅歌
    聯誼會會員、原告往來銀行等，皆不只一次收受上開文書，惟因證據不易取得，
    僅主張：1.寄給臺中市第二信用合作社總社（下稱二信合作社）襄理李福振陳情
    函，指述原告與該合作社職員洪美麗「私下幽會」、「公然帶洪女夜宿家中，妨
    害陳情人之家庭」、「該兩人作賊心虛」及「寡廉鮮恥，毫無悔意」等涉及人身
    攻擊之字眼，又故意不提被告早已對原告提出離婚訴訟乙事，致原告遭受該合作
    社人員之異樣眼光，洪美麗亦因而辭職。2.寄給洪美麗，內容為傷害案件起訴書
    、判決書，以及被告誘導兒子陳述之錄音帶譯文，欲使洪美麗以為原告是有暴力
    傾向、行為不檢之人。3.寄給二信合作社職員林超祺妨害家庭案件起訴書：因林
    超祺係擔任二信總社稽核、督察工作，被告之行為，其目的顯在破壞原告在二信
    之名譽及信用。4.寄給獅子會獅兄江枝明手寫信件，指述原告與人通姦、妨害家
    庭、傷害等。5.寄給獅兄黃振家傷害案件判決書。6.寄給醫界同業楊銘輝妨害家
    庭案件起訴書。7.寄給醫界同業陳義強十行紙打字信件，指述原告通姦、妨害家
    庭等。8.寄給鄭慶銓，內容為指述兩造間婚姻關係不和之文書。9.寄給連清塗，
    內容為傷害案件判決書、妨害家庭案件起訴書。
  (三)被告所為，侵害原告名譽，原告自得依民法第一百八十四條第一項前段及第一百
    九十五條第一項之規定，請求被告賠償精神上之損害，請審酌被告上開侵權行為
    之具體情節，並斟酌原告之身分、地位及所受損害，上開賠償金額以一千零五十
    萬元為適當，其損害賠償數額參酌各該具體事實，按(1)寄發陳情書部分，涉及人
    身攻擊，賠償金額三百五十萬元；(2)林超祺部分：二百五十萬元；(3)洪美麗：一
    百九十萬元；(4)江枝明、黃振家、楊銘輝、陳義強、連清塗：各五十萬元；(5)鄭
    慶銓：十萬元，計算而得。
三、證據：提出信封三紙、陳情函乙份、臺灣臺中地方法院檢察署檢察官八十九年度
    偵字第一三三四三、一五五七四號起訴書、臺灣臺中地方法院八十九年度聲字第
    八九二號民事裁定、筆錄乙份、錄音譯文乙份、畢業證書乙紙、醫事檢驗所開業
    執照、臺中市醫事檢驗師公會會員證書、使用執照、歸戶財產資料查詢清單、臺
    中市西區獅子會會員名錄、借款證明書乙紙、放款餘額證明書二紙、借款餘額證
    明書二紙、臺灣臺中地方法院八十八年度易字第四二三號刑事判決為證，並聲請
    訊問證人江枝明、鄭慶銓、楊銘輝、陳義強、李惠敏、洪美麗。
乙、被告方面：
一、聲明：駁回原告之訴及其假執行之聲請；如受不利益判決，願供擔保，請准宣告
    免為假執行。
二、陳述：
  (一)查被告與原告係結婚已十八年之夫妻，因原告有暴力傾向，經常毆打被告。被告
    不堪同居之虐待，於八十七年十一月間避居台南娘家，並對原告提出傷害告訴，
    業經臺灣高等法院臺中分院以八十九年度上易字第三五號判處原告有期徒刑六月
    確定。原告復於八十九年間，明知兩造婚姻關係存續中，竟與訴外人洪美麗通姦
    ，由被告報警查獲，並經臺灣臺中地方法院檢察署檢察官偵查起訴（八十九年度
    偵字第一三三四三、一五五七四號）。被告與原告之家庭糾紛久為親朋好友所關
    切，原告又經常對親友惡意中傷被告，被告為使親友得知事實真相，乃將上開通
    姦罪之起訴書及傷害罪之刑事判決書印寄給親友，但並未寄送筆錄、錄音譯文或
    民事保全證據裁定，更無加註其他文字。且原告所用寄件信封均有書寫被告台南
    市○○路四十九號真實地址，原告指控寄給洪美麗之書信，並非被告所寄。
  (二)關於原告所主張之具體事實，被告否認曾寄發任何信件給洪美麗，承認有寄給林
    超祺、黃振家、江知明、楊銘輝、陳義強、連清塗等人，但所寄的書件是刑事傷
    害案件判決書、妨害家庭案件起訴書，並未寄其他文件。至於寄陳情書給二信襄
    理李福振，其目的僅在陳情，陳情內容僅處理該特定事物之承辦員得以知悉，其
    餘之人應無從接觸得知，且洪美麗係主動離職，並非受伊服務機關處分所致。
  (三)按對於中央及地方之會議或法院或公眾集會之記事而為適當之載述者，不罰，刑
    法第三百十一條第四款定有明文。起訴書及判決書係代表國家公權力之公文書，
    其所載內容係屬可受社會公評之事項，即使電台、電視台或報社均可以轉載或報
    導而不違法，且一般人均可透過電腦上網查詢，或在法院公告欄得知，被告顯無
    不能將起訴書及刑事判決書影印寄送親友之理。況原告之傷害犯行，業經法院判
    決有罪確定，上開妨害家庭案件，事後經法院諭知不受理判決，係因兩造間離婚
    訴訟經二審判決認為兩造婚姻關係在八十八年六月二十四日已經消滅所致，並非
    認定被告並無通姦之犯行。
  (四)又原告既自稱其係億喬建設股份有限公司董事長、開設國泰醫事檢驗所、又曾任
    中山醫學院校友會會長、雅歌聯誼會會長及獅子會秘書等職務，係有一定身分地
    位之社會公眾人物，理應謹言慎行、潔身自愛，詎竟一再違背法令、善良風俗，
    自毀名譽，其縱因而「顏面盡失、不敢涉足公共場合」等，亦完全係原告行為不
    檢，咎由自取，與被告寄送起訴書與刑事判決書，毫無相干。況原告已非億喬公
    司董事長或股東、國泰醫事檢驗所亦已倒閉，應係無正當職業之人，且負債累累
    ，依其八十七年度婚字第九一０號離婚事件準備書狀承認其所有現款只有三十八
    萬三千九百六十六元。而原告在臺中市第二信用合作社之房屋抵押貸款並無遭催
    繳情形，故原告請求一千零五十萬元之損害賠償，自非合法。
三、證據：提出臺灣高等法院臺中分院八十九年度上易字第三五號刑事判決、臺灣臺
    中地方法院檢察署檢察官八十九年度偵字第一三三四三、一五五七四號起訴書、
    八十九年度偵字第一六六四九號不起訴處分書、臺灣高等法院臺中分院檢察署九
    十年度議字第三一八號處分書、台灣台中地方法院八十八年度自字第九二一號刑
    事判決、診斷證明書二十二件、監護權歸屬訪視紀錄表、歸戶財產資料查詢清單
    乙紙為證。
    理      由
一、原告主張：兩造原係夫妻，嗣被告在八十七年間對於原告提起離婚訴訟，並提出
    家庭暴力之傷害、妨害家庭之告訴，其後，竟影印上開裁判書及筆錄，並製作內
    容不實之錄音帶譯文、陳情書，大量郵寄，藉此打擊原告名譽、影響原告建築業
    務往來銀行對原告名譽及信用之判斷，具體之侵權行為事實包括：1.寄給二信合
    作社襄理李福振陳情書，指述原告與該社職員洪美麗「私下幽會」、「公然帶洪
    女夜宿家中」、「作賊心虛」、「寡廉鮮恥」等涉及人身攻擊之字眼，且故意不
    提兩造之離婚訴訟；2.寄給洪美麗傷害裁判書及影射原告行為不檢之錄音帶譯文
    ；3.寄給二信合作社職員林超祺妨害家庭案件起訴書；4.寄給獅子會獅兄江枝明
    指述原告與人通姦、妨害家庭、傷害之手寫信件；5.寄給獅兄黃振家傷害案件判
    決書；6.寄給楊銘輝妨害家庭案件起訴書；7.寄給陳義強十行紙打字信件，指述
    原告通姦、妨害家庭等；8.寄給鄭慶銓指述兩造婚姻關係不和之文書；9.寄給連
    清塗傷害及妨害家庭裁判書。為此依民法第一百八十四條第一項前段及第一百九
    十五條第一項之規定，請求被告賠償精神上之損害一千零五十萬元。被告則以：
    原告對於被告家庭暴力之傷害案件業經法院判決有罪確定，其與洪美麗之通姦案
    件，亦經檢察官提起公訴，親友早已普遍關切，被告寄發上開裁判書，僅在使親
    友得知真相，且該起訴書、判決書係公文書，所載內容係屬可受社會公評之事項
    ，一般人亦可藉電腦網路或法院公告得知，況原告既係有社會地位之公眾人物，
    自應謹言慎行，並無侵害其名譽可言，至於陳情書僅處理陳情案件承辦人員得以
    知悉，其他人不致接觸取得，亦未侵害原告名譽，並否認曾寄發其他文件或加註
    任何文字，亦否認寄給洪美麗任何書信、物件，且其請求金額過高等語。
二、查原告與被告原為夫妻關係，雙方嗣因家庭暴力之傷害行為及妨害家庭等案件，
    迭生爭端，被告曾於八十七年間對原告提出傷害之告訴，經臺灣臺中地方法院檢
    察署八十七年度偵字第二七００五號案件起訴，並經本院八十八年度易字第四二
    三號、台灣高等法院台中分院八十九年度上易字第三五號判處有期徒刑六月確定
    ，其妨害家庭案件，亦經臺灣臺中地方法院檢察署八十九年度偵字第一三三四三
    、一五五七四號起訴等情，有原告所提出之相關裁判影本可稽，被告亦不否認曾
    寄發若干裁判書影本及陳情書，惟兩造對於被告實際寄發對象及郵件內容尚有爭
    執，爰審酌如下：
  (一)陳情函部分：原告主張被告寄給二信合作社襄理李福振陳情書，指述原告與該社
    職員洪美麗「私下幽會」等語，業據提出陳情書為憑，且為被告所不爭執，堪信
    真實。
  (二)寄給洪美麗郵件部分：原告主張被告寄發兩造間上開案件裁判書、筆錄及影射原
    告行為不檢之錄音帶譯文予訴外人洪美麗，固據提出信封一件及上開文書為憑，
    惟查上開信函與原告提出之其他信件寄件信封之型式、字跡均不相同，參以證人
    洪美麗證稱：「我是在八十九年一月九日收到這封信，內容是說原告的為人及原
    告與被告在法院發生的一些訴訟案件，裡面有錄音帶譯文、台中地檢八十七年度
    偵字第二七００五號起訴書第一頁、台中地方法院八十八年度易字第四二三號刑
    事判決第一頁，錄音帶譯文是講一些原告不好的事情，上面有原告小孩的名字，
    我從內容判斷是被告寄給我的」等語，僅屬證人洪美麗個人之臆測，並未能證明
    上開書信係被告所寄發，故原告此部分之主張，即非可採。
  (三)寄發傷害及妨害家庭相關文書部分：原告主張被告大量影印、寄發上開裁判書影
    本予原告所屬社團如中山醫學院醫技校友會會員、台中市西區獅子會會員及其他
    親友等人，業據提出收件人黃振家、內裝妨害家庭案件起訴書，收件人林超祺、
    內裝上開傷害案件判決書各乙件為證，核與證人李惠敏證稱：「八十九年間我曾
    經協助被告寄一些原告的起訴書、判決書的資料，我幫被告影印及裝入信封，第
    一次信封是我寫的，第二次信封是被告自己寫的，兩次都是我拿到郵局寄的，寄
    的東西都只有起訴書或判決書的影印本，沒有其他東西也沒有附記其他文字」等
    語相符。原告雖主張被告尚寄發手寫文件或十行紙打字書信，惟為被告否認，查
    證人江枝明固證稱收到手寫文件，沒有打字文件，惟被告共寄發上開裁判書二次
    ，每次均大量影印寄發、裝入信封，業據證人李惠敏證述明確，已如前述，原告
    亦自承其僅知有許多人收到書信，但並不知道內容（九十年七月三日言詞辯論筆
    錄），又證人楊銘輝證稱：「八十九年下半年間收到臺灣臺中地方法院檢察署八
    十九年度偵字第一三三四三號、第一五五七四號妨害家庭案件起訴書影印本，是
    南部寄來的，只有起訴書，沒有其他資料」、證人陳義強證稱：「內容不太確定
    ，是打字的，是關於妨害家庭、通姦的事，沒有其他手寫資料」，並證稱詳細內
    容和楊銘輝提出之上開起訴書差不多，證人鄭慶銓則證稱：「內容是關於兩造不
    合的事，詳細內容忘記了」等語本院審酌上開書信係二、三年前寄發、收受，證
    人就此之記憶自難期待依然鮮明，又被告若有意將上開裁判書寄發台中市西區獅
    子會會員，應不致獨就江枝明之書信不寄發裁判書而改以手寫信件代替，故被告
    辯稱並未寄發其他手寫文件或打字文件，應屬可信。綜觀上開證據，堪認原告係
    在八十九年一月間寄發家庭暴力之傷害案件判決書予黃振家等人，並在同年下半
    年以後寄發妨害家庭案件起訴書予林超祺、楊銘輝、江枝明、陳義強、鄭慶銓、
    連清塗等人。
三、按因故意或過失，不法侵害他人之權利者，負損害賠償責任。不法侵害他人之身
    體、健康、名譽或自由者，被害人雖非財產上之損害，亦得請求賠償相當之金額
    。民法第一百八十四條第一項前段、第一百九十五條第一項，分別定有明文。再
    按名譽係人在社會上之評價，常指其人格在社會生活上所受之尊重，並包括其在
    社會生活、經濟生活上之可信賴性。侵害名譽，係以言語、文字、圖畫或其他方
    法貶損他人，使其受到他人之憎惡、蔑視、侮辱、嘲笑、不齒與其來往；亦不以
    廣佈於社會為必要，僅使第三人知悉其事，即足當之，又名譽係屬開放概念，是
    否構成侵害名譽，應依利益權衡加以判斷，並以社會上一般人之評價客觀判斷。
    又名譽權係屬人格權，法律秩序對於人格權之保護，旨在維護個人尊嚴、保障個
    人依其自由意志追求幸福之權利。故行為人任意傳述他人不欲人知之私事，倘足
    以貶損他人在社會上之客觀評價，而所傳述之事欠缺公共性，其動機欠缺公益性
    ，即屬名譽權之侵害。查被告八十九年七月間寄發予二信合作社之陳情函，受文
    者係「台中市第二信用合作社」，主旨載明：「貴社水湳分社職員洪美麗涉嫌與
    陳情人乙○○之配偶甲○○交往，於民國八十九年七月二十五日凌晨二時許兩人
    共處一室，經陳情人報警查獲。洪女行為不檢，妨害他人家庭，已嚴重損害貴社
    社譽，請貴社惠予嚴格查辦」等語，上開陳情函，自足使原告及洪美麗以外之二
    信合作社相關承辦人員知悉，且該陳情函指述之事涉及有配偶之原告與洪美麗間
    之親密行為，並以「私下幽會」、「公然帶洪女夜宿家中」、「寡廉鮮恥」、「
    作賊心虛」等語指摘其二人，已有道德上之評價，自足以減損原告在社會上所受
    之評價。又原告將上開家庭暴力之傷害案件判決書、妨害家庭案件起訴書大量影
    印寄發予中山醫學院醫技校友會會員、台中市西區獅子會會員、台中市第二信用
    合作社行員等人，上開裁判文書，所載內容係原告個人之私事，通常亦非一般社
    會大眾可輕易得悉，被告逕將上開文書寄予他人，足使原告受他人之非難，且影
    響其社會評價，自屬侵害原告名譽權之行為。
四、次按，慰撫金之酌給標準與財產上損害之計算不同，然非不可斟酌雙方身分資力
    與加害程度，及其他各種情形核定相當之數額（最高法院五十一年台上字第二二
    三號判例要旨參照）。爰審酌原告四十六年十一月二十七日生，中山醫學院醫技
    科畢業，曾自行開業從事醫事檢驗師業務及建築業務，且原告積極參與民間社團
    ，具有中山醫學院校友會會長、顧問、臺中市西區獅子會秘書及雅歌聯誼會會長
    等資歷，有畢業證書、醫事檢驗所開業執照、臺中市醫事檢驗師公會會員證書、
    臺中市西區獅子會會員名錄附卷可稽，原告四十六年九月十七日生，台中僑光商
    專畢業，與原告結婚後曾協助處理原告醫事檢驗所及建築業務，另曾從事代書工
    作及會計工作，渠二人原為夫妻，嗣因家庭暴力之傷害行為及妨害家庭等案件迭
    定爭端，經本院八十七年度婚字第九一Ｏ號離婚事件判決離婚，原告因被告上開
    侵權行為所受精神上之痛苦等情狀，認原告依民法第一百九十五條規定所為賠償
    之請求，於一百萬元及自九十年四月七日（即起訴狀繕本送達之翌日）起至清償
    日止，按週年利率百分之五計算之利息範圍內，為有理由；逾此部分所為請求，
    尚嫌過高，應予駁回。
五、假執行宣告部分：兩造均陳明願供擔保，聲請宣告假執行及免為假執行，經核均
    無不合，爰就原告勝訴部分，分別酌定如主文所示之擔保金額，併予准許。至原
    告敗訴部分，其假執行之聲請，因失所附麗，則應駁回。
六、本件事證已臻明確，兩造其餘攻擊防禦方法及婚姻、傷害、妨害家庭等方面之陳
    述，均於判決之結果無影響，爰不逐一論述，附此敘明。
據上論結，本件原告之訴為一部有理由，一部無理由，依民事訴訟法第七十九條但書
、第三百九十條第二項、第三百九十二條，判決如主文。
中　　　華　　　民　　　國　　九十一　　年　　　七　　　月　　   二　　 日
                                臺灣臺中地方法院民事第三庭
~B法　　　官　林慧貞
右為正本係照原本作成
如對本判決上訴須於判決送達後二十日內向本院提出上訴狀
中　　　華　　　民　　　國　　九十一　　年　　　七　　　月　　 　八　　　 日
~B法院書記官
